最高法院刑事判決　　　　　　　　　　　　　　　八十七年度台上字第二二六三號
　　上　訴　人　甲○○
右上訴人因貪污案件，不服台灣高等法院中華民國八十六年十月十六日第二審更審判
決（八十六年度重上更(三)字第一六六號，起訴案號：台灣桃園地方法院檢察署八十一
年度偵字第二四三四號），提起上訴，本院判決如左：
    主  文
上訴駁回。
    理  由
按刑事訴訟法第三百七十七條規定，上訴於第三審法院，非以判決違背法令為理由，
不得為之。是提起第三審上訴，應以原判決違背法令為理由，係屬法定要件。如果上
訴理由狀並未依據卷內訴訟資料，具體指摘原判決不適用何種法則或如何適用不當，
或所指摘原判決違法情事，顯與法律規定得為第三審上訴理由之違法情形，不相適合
時，均應認其上訴為違背法律上之程式，予以駁回。本件上訴人甲○○上訴意旨略稱
：上訴人並無與白鴻勝、李皇德、劉喜等人共犯圖利罪，上訴人於原審曾要求與彼等
對質，詎原審就此應於審判期日調查之證據未予調查，自係違背法令；原判決附表記
載之內容繁多，依經驗法則，上訴人焉能記憶清楚，原判決竟採信上訴人於警訊時不
實之自白為裁判基礎，認事用法亦有瑕疵；上訴人取得車輛尋獲證明單，持向監理單
位請領新牌照，僅係方便贓車之銷售而已，原判決論以與警員李皇德、劉喜之行為成
立戡亂時期貪污治罪條例第六條第三款之圖利罪，有適用法則不當之違法云云。惟查
：原判決認定上訴人基於故買及牙保贓物為常業之犯意，向綽號「小陳」之不詳姓名
男子，購買來源不明之車籍資料及他人失竊之贓車，又請不詳姓名人將汽車上之車身
及引擎號碼磨去，重新打造車身及引擎號碼，足以生損害於公路主管機關管理之正確
性及製造廠商之信譽。且為圖得自己之不法利益，分別與林昇吉及桃園縣警察局之警
員李皇德共同基於公務員登載不實，使公務員登載不實及圖利上訴人之概括犯意之聯
絡，與林昇吉及台北縣警察局警員劉喜共同基於上列犯罪之概括犯意之聯絡，明知報
案失竊之車輛並未尋獲，而上訴人、林昇吉亦非車主本人、代表人、代理人，亦非保
險公司之職員，卻由上訴人、林昇吉提供來源不明之車籍資料及相關證件給李皇德、
劉喜，推由李皇德、劉喜不通知車主，即據上訴人等之資料、證件，將各該失竊車輛
作為自己勤務中於轄區內所尋獲，由李皇德、劉喜以其名義將此不實事項登載於其職
務上所掌之公文書即桃園縣警察局及台北縣警察局車輛尋獲單、陳報單、刑案破獲記
錄表上，並盜蓋其主管莊榮章之職章於車輛尋獲單之主管核章欄，或推由劉喜盜蓋其
同事張肇松之職名章於車輛尋獲單填表人欄，以張肇松之名義填載不實之尋獲單，或
使不知情之其他轄區之警員陳禮正、羅誌聰、張書敏、陳炳宏等人，將各該不實事項
填載於其職務上所掌之公文書即車輛尋獲單、陳報單、刑案破獲記錄表上，以冒領車
輛尋獲單，再由李皇德、劉喜分別將車輛尋獲單交給上訴人、林昇吉二人，推由該二
人持車輛尋獲證明單，將渠等以俗稱「借屍還魂」方式套得之贓車，向監理單位請領
新牌照後，再轉售他人牟利等情。已明業經上訴人於警訊時供認不諱，且經證人白
鴻勝供證屬實，車輛失竊亦經失主吳冠德、陳修讓、徐嘉森、周青芬、何淑玉、李柏
明、中國航聯保險公司代理人錢家驊等供明。共犯劉喜、李皇德於警訊時並供稱有將
車輛尋獲單交給上訴人。況劉喜、李皇德因涉及本案，業經被判處圖利罪刑確定。復
有查詢車輛認可資料、失竊報告、贓物領據、理賠計算書，上訴人新領000－00
00號車牌照登記書、出賣贓車合約書等為其所憑之證據及認定之理由。原判決依據
上訴人之自白，經查明與事實相符，而採為判罪之依據，核與採證法則無違，並無上
訴人所指不得採為犯罪證據情形之存在，則上訴人謂依不實自白而為判決所為上訴理
由，核與刑事訴訟法所規定之違法原因，並不相適合，其上訴自不能認係合法。又與
被告對質與否，審理事實之法院，本有自由裁量之權，且上訴人於原審（重上更(三)）
調查及審理時均未到庭陳述，亦未提出書狀，並無請求對質之任何資料，自非當事人
所得據為提起第三審上訴之適法理由。再者，原判決認定上訴人與林昇吉、李皇德，
或與林昇吉、劉喜，基於共同圖利上訴人之犯意，俾能向監理機關請領汽車牌照，據
以轉賣汽車牟利，已在理由內說明：「另案被告警員李皇德、劉喜上揭之公務員圖利
行為，另犯戡亂時期貪污治罪條例第六條第三款之公務員圖利罪，甲○○雖非公務人
員，然既與具有公務員身分之李皇德、劉喜分別共同犯之，依上開條例第三條規定，
亦依上揭條例處斷（公訴人漏引此部分法條，惟與已起訴部分有裁判上一罪關係，得
一併審理）。甲○○行為後，該條例修正為貪污治罪條例，就該罪法定刑中罰金金額
修正提高，並修正為貪污治罪條例第六條第四款，以修正前之戡亂時期貪污治罪條例
有利於被告，依刑法第二條第一項但書規定，應適用最有利於甲○○之戡亂時期貪污
治罪條例處斷。」乃併引用戡亂時期貪污治罪條例第三條、第六條第三款，從一重之
圖利罪論處，則依原判決所認定之事實，與其所適用之法律，亦難謂有何謬誤，上訴
指適用法則不當，顯有誤會，難謂為適法之上訴理由。其上訴違背法律上之程式，應
予駁回。
據上論結，應依刑事訴訟法第三百九十五條前段，判決如主文。
中      華      民      國    八十七    年      六      月    二十六    日
                              最高法院刑事第二庭
                                  審判長法官  施  文  仁
                                        法官  陳  炳  煌
                                        法官  張  淳  淙
                                        法官  洪  文  章
                                        法官  林  錦  芳
      右正本證明與原本無異
                                              書  記  官
中      華      民      國    八十七    年      七      月      一      日
